【裁判字號】    95,訴,236
【裁判日期】    950428
【裁判案由】    毒品危害防制條例
【裁判全文】
臺灣基隆地方法院刑事判決               95年度訴字第236號
公  訴  人  臺灣基隆地方法院檢察署檢察官
被      告  甲○○
上列被告因毒品危害防制條例案件，經檢察官提起公訴（95年度
毒偵字第383 號）暨併案審理（95年度毒偵字第551、667號），
被告並為有罪陳述，本院合議庭乃裁定由受命法官獨任以簡式審
判程序進行審理，並判決如下：
    主  文
甲○○連續施用第一級毒品，處有期徒刑玖月。扣案之第一級毒
品海洛因壹包（驗餘後淨重零點陸肆公克）沒收銷燬；注射針筒
貳支沒收。
    事  實
一、甲○○前因施用毒品案件，經觀察、勒戒後，認無繼續施用
    毒品之傾向，於民國94年2 月17日經釋放出所，並由臺灣高
    雄地方法院檢察署檢察官於94年2 月18日，以93年度毒偵字
    第5356號為不起訴處分確定。乃又再犯施用第一級毒品海洛
    因及第二級毒品安非他命案件，經臺灣高雄地方法院於94年
    8 月31日，以94年度訴字第1066號判處有期徒刑九月、四月
    ，應執行有期徒刑一年確定，現正執行中（不構成累犯）。
二、甲○○於94年8 月31日前案判決以後，猶不思戒除毒癮，並
    於觀察勒戒之戒毒療程執行完畢後五年以內，復基於施用第
    一級毒品海洛因之概括犯意，自95年1 月26日中午某時起，
    至95年4 月5 日中午某時止，在臺北縣瑞芳鎮○○路1 巷60
    號其住處，以將海洛因置入注射針筒內摻水稀釋後再予施打
    之方式，連續施用第一級毒品海洛因多次，平均1 個月施用
    3 至4 次。嗣為警先於95年1 月26日下午8 時30分許，在臺
    北縣瑞芳鎮○○路1 巷60號搜索查獲，並扣得甲○○所有之
    注射針筒1 支，經採其尿液送驗，結果呈嗎啡（海洛因代謝
    後尿液檢出成份）陽性反應；又於95年2 月11日晚間8 時50
    分採其尿液送驗，結果仍呈嗎啡陽性反應；再於95年2 月21
    日晚間7 時許，在基隆市○○區○○路85巷28弄47號執行另
    案拘提時，當場查獲，並扣得甲○○所有之第一級毒品海洛
    因1 包（驗餘後淨重0.64公克）及注射針筒1 支，經採其尿
    液送驗，結果仍呈嗎啡陽性反應，始知上情。
三、案經基隆市警察局第二分局、第四分局、第三分局分別移送
    臺灣基隆地方法院檢察署檢察官偵查起訴暨併案審理。
    理  由
壹、程序事項
    本案被告甲○○所犯者非為死刑、無期徒刑、最輕本刑為三
    年以上有期徒刑之罪或高等法院管轄之第一審案件，其於準
    備程序進行中，先就被訴事實（包括併案審理部分）為有罪
    之陳述，經告知其簡式審判程序之旨，並聽取公訴人、被告
    之意見後，本院業已依刑事訴訟法第二百七十三條之一第一
    項規定，裁定由受命法官獨任以簡式審判程序進行本案之審
    理。
貳、實體事項
一、前揭事實業據被告甲○○於本院審理時坦承不諱，並有被告
    所有之注射針筒2 支、第一級毒品海洛因1 包（驗餘後淨重
    0.64公克）扣案暨法務部調查局95年4 月14日調科壹字第32
    0003640 號鑑定通知書1 紙在卷可佐。又被告前後3 次為警
    查獲後所採集之尿液檢體，經基隆市警察局第二分局、第四
    分局、第三分局分別送請昭信科技顧問股份有限公司以氣相
    層析質譜儀法為確認檢驗之結果，均呈嗎啡（海洛因代謝後
    尿液檢出成份）陽性反應，此亦有昭信科技顧問股份有限公
    司95年2 月27日濫用藥物尿液檢體檢驗報告2 紙、95年3 月
    14日濫用藥物尿液檢體檢驗報告1 紙暨基隆市警察局第二分
    局、第四分局、第三分局偵辦毒品案件尿液檢體對照表各1
    件在卷可考；參之以酵素免疫分析或薄層定性分析等方式為
    初步篩檢者，檢驗結果雖有相當程度偽陽性之可能，然以氣
    （液）相層析、質譜分析之儀器為交叉確認者，檢驗結果出
    現偽陽性之機率則極低，因而具有公信力，核足為對涉嫌人
    不利之認定；兼以一般人注射海洛因經體內吸收代謝約30分
    鐘以後，乃轉換以嗎啡為主要成份（主要型態），陸續隨尿
    液排出體外，並以最初6 至12小時之排泄量最多。若以日計
    ，約有80% 之毒品代謝物（嗎啡），可在注射後24小時以內
    隨尿液排出體外，至其他剩餘劑量則可在數日內分別隨尿液
    排出體外。此並曾經法務部調查局以90年4 月12日陸(一)字
    第90133335號函釋在案。勾稽以觀，足見被告於本院審理時
    之任意性自白，與事實相符，堪可採信。又被告前因施用毒
    品案件，經觀察、勒戒後，認無繼續施用毒品之傾向，於94
    年2 月17日經釋放出所，並由臺灣高雄地方法院檢察署檢察
    官於94年2 月18日，以93年度毒偵字第5356號為不起訴處分
    確定等情節，亦有臺灣高等法院被告前案紀錄表、前揭不起
    訴處分書附卷可考。綜上所陳，本案事證明確，被告於觀察
    勒戒之戒毒療程執行完畢後，五年以內再犯施用毒品之犯行
    ，堪可認定，應依法論科。
二、論罪科刑：
  (一)查海洛因、安非他命類分別係毒品危害防制條例所列管之第
    一級、第二級毒品，此為該條例第二條第二項第一款、第二
    款所明定。按犯毒品危害防制條例第十條之罪（施用毒品罪
    ）者，檢察官應聲請法院裁定，令被告入勒戒處所觀察、勒
    戒，經勒戒處所陳報，認受觀察、勒戒人無繼續施用毒品傾
    向者，應即釋放，並為不起訴之處分；認有繼續施用毒品傾
    向者，即應聲請法院裁定令入戒治處所強制戒治，俟強制戒
    治期滿釋放，再為不起訴之處分。惟依上揭規定觀察勒戒或
    強制戒治執行完畢釋放後，五年內再犯毒品危害防制條例第
    十條之罪（施用毒品罪）者，檢察官即應依法追訴，毒品危
    害防制條例第二十條第一項、第二項、第二十三條第二項分
    別定有明文。
  (二)核被告於觀察勒戒執行完畢後，五年以內再犯施用第一級毒
    品海洛因之行為，係犯毒品危害防制條例第十條第一項之施
    用第一級毒品罪。被告持有第一級毒品海洛因之低度行為，
    應為施用第一級毒品之高度行為所吸收，不另論罪。又起訴
    書雖誤繕被告施用毒品之時地，然此業據蒞庭檢察官於未變
    動其社會基本事實同一性之前提下，當庭更正如本判決事實
    之所載，本於檢察一體之原則，本院當以蒞庭檢察官所到庭
    更正者，為起訴所指之犯罪時地。被告前後多次施用第一級
    毒品海洛因，時間緊接，手法相類，所犯復係構成要件相同
    之罪名，顯係基於概括犯意而反覆為之，為連續犯，應依刑
    法第五十六條規定，以一罪論，並加重其刑。未據起訴即臺
    灣基隆地方法院檢察署95年度毒偵字第551、667號併案審理
    部分，與已經起訴並經本院認定為有罪之部分，有連續犯之
    裁判上一罪關係，詳如前述，依審判不可分之原則，自亦為
    起訴效力之所及，而為本院所應併予審理。本院審酌被告犯
    罪之動機、吸食頻率、曾有施用毒品之前科仍不知戒除，惟
    慮及其犯後坦承犯行、所犯乃戕害自己身心健康，尚未危及
    他人等一切情狀，量處如主文所示之刑。
  (三)扣案白粉1 包（驗餘後淨重0.64公克），核屬毒品危害防制
    條例所明定列管之第一級毒品海洛因，此有法務部調查局95
    年4 月14日調科壹字第320003640 號鑑定通知書在卷可考，
    應依毒品危害防制條例第十八條第一項前段規定，宣告沒收
    併銷燬之；至扣案之注射針筒2 支，為被告所有，供本案犯
    罪之所用，且僅係一般市售之藥用注射針筒，而非專供施用
    毒品之器具，此均據被告敘明在卷，爰依刑法第三十八條第
    一項第二款規定，宣告沒收。
據上論斷，應依刑事訴訟法第二百七十三條之一第一項、第二百
九十九條第一項前段，毒品危害防制條例第二十三條第二項、第
十條第一項、第十八條第一項前段，刑法第十一條、第五十六條
、第三十八條第一項第二款，判決如主文。
本案經檢察官乙○○到庭執行職務。
中    華    民    國    95    年    4     月    28    日
                  刑事第三庭法  官  王慧惠
以上正本證明與原本無異。
對於本件判決如有不服，應於收受送達後10日內，向本院提出上
訴書狀，上訴於臺灣高等法院，並按他造當事人之人數附具繕本
。
中    華    民    國    95    年    4     月    28    日
                            書記官  王一芳
附錄論罪法條
毒品危害防制條例第10條第1項
施用第一級毒品者，處 6 月以上 5 年以下有期徒刑。


司法院資訊處製作；財團法人民間司法改革基金會備份。
